【裁判字號】    99,交易,295
【裁判日期】    990520
【裁判案由】    過失傷害
【裁判全文】
臺灣臺中地方法院刑事判決             99年度交易字第295號
公  訴  人  臺灣臺中地方法院檢察署檢察官
被      告  乙○○
上列被告因過失傷害案件，經檢察官提起公訴（99年度偵字第72
49號），本院判決如下：
    主  文
乙○○因過失傷害人，處拘役參拾日，如易科罰金，以新臺幣壹
仟元折算壹日。
    事  實
一、乙○○明知其未曾考領任何汽、機車駕駛執照，倘若駕車上
    路，即為無駕駛執照駕車之行為，竟於民國98年9 月23日上
    午，無照騎乘車牌號碼V00-138 號普通輕型機車附載其子郭
    ○○（97年12月生，真實姓名年籍詳卷），沿臺中縣大雅鄉
    ○○路由南往北方向行駛，於同日上午11時15分許，駛至上
    開永和路99之3 號前交岔路口欲左轉時，已見甲○○騎乘車
    牌號碼696-BUG 號普通重型機車，沿同路段對向車道由北往
    南方向以約70、80公里之車速疾速駛來，乙○○明知其應注
    意轉彎車應讓直行車先行之規定，禮讓直行車即甲○○騎乘
    之上開普通重型機車先行穿越該交岔路口後，始得左轉，而
    依當時天候晴、光線為日間自然光、路面乾燥、無缺陷、無
    障礙物、視距良好等一切情狀，其並無不能注意之情事，竟
    疏未注意上開規定，僅在道路中間短暫停留，未及等候甲○
    ○所騎機車先行穿越該交岔路口，即貿然起步左轉，惟因甲
    ○○斯時有上揭超速行駛之情，車速非慢，致其突遇前方狀
    況時，無從立即採取有效之煞停或閃避等措施，而以其機車
    車頭直接碰撞到乙○○所騎上開機車之右側車身，雙方均人
    、車倒地，甲○○因此受有臉部多處撕裂傷，傷口3 公分、
    1 公分及臉部、左肩、右手多處擦挫傷之傷害，乙○○之子
    郭○○亦因此受有頭部受傷之傷害（乙○○、甲○○就郭○
    ○受傷之部分所涉過失傷害犯行，未經被害人郭○○或得為
    其提出告訴之人提出告訴，亦未據起訴）。惟乙○○於肇事
    後，見警員張世榮到場處理時，乃在有偵查犯罪權限之警方
    尚未查悉犯罪之前，即當場承認其為騎車肇事之人，自首其
    犯行，並於事後接受裁判。
二、案經甲○○訴由臺灣臺中地方法院檢察署檢察官偵查起訴。
    理  由
一、按除簡式審判程序、簡易程序及第376 條第1 款、第2 款所
    列之罪之案件外，第1 審應行合議審判，96年7 月4 日修正
    公布之刑事訴訟法第284 條之1 定有明文。查本案被告乙○
    ○涉犯過失傷害案件，經檢察官提起公訴，其所犯為刑事訴
    訟法第376 條第1 款所列之罪，揆諸上開規定，第1 審無庸
    行合議審判。次按，被告以外之人（包括證人、鑑定人、告
    訴人、被害人及共同被告等）於審判外之陳述雖不符刑事訴
    訟法第159 條之1 至之4 等4 條之規定，而經當事人於審判
    程序同意作為證據，法院審酌該言詞陳述或書面陳述作成時
    之情況，認為適當者，亦得為證據；當事人、代理人或辯護
    人於法院調查證據時，知有刑事訴訟法第159 條第1 項不得
    為證據之情形，而未於言詞辯論終結前聲明異議者，視為有
    前項之同意，同法第159 條之5 定有明文。立法意旨在於傳
    聞證據未經當事人之反對詰問予以核實，原則上先予排除。
    惟若當事人已放棄反對詰問權，於審判程序中表明同意該等
    傳聞證據可作為證據；或於言詞辯論終結前未聲明異議，基
    於尊重當事人對傳聞證據之處分權，及證據資料愈豐富，愈
    有助於真實發見之理念，且強化言詞辯論主義，使訴訟程序
    得以順暢進行，上開傳聞證據亦均具有證據能力。經查：證
    人即告訴人甲○○於偵查中之證述、道路交通事故現場圖、
    道路交通事故調查報告表( 一) 、( 二) 、臺中縣警察局豐
    原分局大雅交通小隊處理交通事故談話紀錄表、臺中縣警察
    局道路交通事故肇事人自首情形紀錄表、臺中縣警察局道路
    交通事故初步分析研判表、澄清綜合醫院中港分院診斷證明
    書等證據，雖係被告以外之人於審判外之言詞或書面陳述，
    惟公訴人及被告於本院審理時均未爭執其證據能力，迄至言
    詞辯論終結前亦未聲明異議，本院審酌上開證據作成或取得
    之情況，並無違法不當情事，且客觀上亦無顯不可信之情形
    ，堪認為適當，依刑事訴訟法第159 條之5 規定，亦具有證
    據能力。至卷附臺中縣警察局道路交通事故照片，並非供述
    證據，無傳聞法則之適用，與本案待證事實具有關聯性，且
    無證據證明係公務員違法取得之物，亦得採為證據。
二、按，汽車行駛至交岔路口，其行進、轉彎，應依下列規定：
    …七、轉彎車應讓直行車先行。又按汽車駕駛人轉彎時，有
    下列情形之一者，處新台幣（下同）6 百元以上1,800 元以
    下罰鍰：…六、轉彎車不讓直行車先行。道路交通安全規則
    第102 條第1 項第7 款及道路交通管理處罰條例第48條第1
    項第6 款就此定有明文。經查：
（一）上開時地犯罪事實，業據被告乙○○於偵查中及本院審理
      時坦承不諱，核與證人即告訴人甲○○於偵查中之證述相
      符，並有道路交通事故現場圖、道路交通事故調查報告表
      （一）、（二）、臺中縣警察局道路交通事故初步分析研
      判表、澄清綜合醫院中港分院診斷證明書各1 份、臺中縣
      警察局豐原分局大雅交通小隊處理交通事故談話紀錄表2
      份及現場及車損照片共51幀附卷可稽（見99年度偵字第72
      49號偵查卷第9 頁、第15頁至第26頁) 。是以被告於上揭
      時地騎車沿臺中縣大雅鄉○○路由南往北方向行駛，而在
      永和路99之3 號前之交岔路口，欲左轉至該相交岔之道路
      之際，既有親見告訴人騎乘車號696-BUG 號普通重型機車
      沿永和路對向車道由北往南方向疾速駛來之情形，其係轉
      彎車，自應先暫停於道路中間，禮讓直行車即告訴人所騎
      機車先行，而依當時天候晴、光線為日間自然光、路面乾
      燥、無缺陷、無障礙物、視距良好等一切情狀，被告並無
      不能注意之情事存在，詎其竟疏於注意上開規定，僅在道
      路中間短暫停留，未及等候告訴人所騎機車先行穿越該交
      岔路口，即貿然起步左轉，致以疾速行駛中之告訴人突見
      被告左轉駛進交岔路口之狀況，未能立即採取有效之煞停
      或閃避等措施，而以其機車車頭直接碰撞到被告所騎機車
      之右側車身，雙方均人、車倒地，告訴人亦因此受有上揭
      傷害之結果，由此顯見被告就本案車禍事故之發生，實存
      有轉彎車未讓直行車先行之過失甚明。
（二）此外，告訴人於上揭時地雖係因被告貿然左轉至其所行駛
      之車道上，致其閃避不及，而與被告發生車禍碰撞，業如
      前述。惟因該路段之速限為50公里，而告訴人斯時騎車時
      速約7 、80公里乙節，此據告訴人於98年9 月23日警方談
      話筆錄中陳述在卷，顯見告訴人於車禍發生前實有超速行
      駛之情形，以致於遇前方狀況時，無從採取立即有效之煞
      停或閃避等措施無疑，由此堪認告訴人斯時騎車疏未注意
      不得超速行駛之規定，於本案車禍事故之發生亦有過失，
      然此僅係告訴人是否與有過失之問題，並不能因此解免被
      告過失之責任，況告訴人確因上開車禍受有臉部多處撕裂
      傷，傷口3 公分、1 公分及臉部、左肩、右手多處擦挫傷
      之傷害乙節，除據其陳述在卷外，並有澄清綜合醫院中港
      分院診斷證明書1 紙附卷可佐。是以，告訴人因本案車禍
      事故所受之傷害，與被告之上開過失間具有相當因果關係
      ，堪予認定。
（三）末查，被告未曾考領任何汽、機車駕駛執照乙節，業據被
      告自陳在卷。是被告就本案車禍意外之發生，亦存有汽車
      駕駛人無駕駛執照駕車之違規行為甚明。
（四）綜上所述，被告前揭所為任意性自白，核與事實相符，足
      堪採信。故本案事證明確，被告犯行洵堪認定，應予依法
      論科。
三、核被告乙○○所為，係犯刑法第284 條第1 項前段之過失傷
    害罪。被告汽車駕駛人，無駕駛執照駕車，因而致人受傷，
    依道路交通管理處罰條例第86條第1 項規定，加重其刑至二
    分之一。又被告肇事後，留在現場向到場處理之員警張世榮
    陳明自己係肇事者，並於事後接受裁判，此經被告陳述在卷
    ，並有該員警製作之臺中市○○○道路交通事故肇事人自首
    情形紀錄表1 份在卷可參（見警卷第18頁反面），是被告對
    於未發覺之罪自首而接受裁判，本院審酌當時情狀，認得依
    刑法第62條前段之規定，減輕其刑，並依法先加重後減輕之
    。爰審酌被告就本件車禍之發生，須負過失責任，告訴人因
    本件車禍受傷，因而受有損害，併斟酌被告之品行及素行尚
    可、智識程度為國中肄業、生活狀況係與3 名年紀分別為國
    中1 年級、3 歲半及1 歲半之子女同住、無業，經濟狀況非
    佳、被告犯罪能自首坦承犯行，態度尚佳，及其因願意賠償
    之金額與告訴人要求之金額間尚存有差距，致雙方無法於本
    案辯論終結前達成和解（故本院認為不宜宣告緩刑）等一切
    情狀，量處如主文所示之刑，並諭知易科罰金之折算標準，
    以資懲儆。
四、本件被告行為後，刑法第41條第1 、3 、8 項於98年12月15
    日修正其文字、第7 項刪除「裁判」2 字，同時增訂同條第
    9 、10項之規定後，經總統於98年12月30日公布，並於99年
    1 月1日 施行。按行為後法律有變更者，適用行為時之法律
    ，但行為後之法律有利於行為人者，適用最有利於行為人之
    法律，刑法第2 條第1 項定有明文，係採從舊從輕之原則。
    而所謂法律有變更，係指足以影響行為之可罰性範圍及其法
    律效果之法律修正而言，易科罰金、易服勞役之折算標準及
    其期限涉及裁量權之行使，屬於科刑規範事項，其折算標準
    於裁判時並應於主文內諭知，與一般純屬執行之程序有別，
    是如新舊法對易科罰金、易服勞役之折算標準及期限各有不
    同時，應依前揭規定，比較適用最有利於行為人之法律，有
    最高法院96年度台非字第58號、第234 號判決可資參照，惟
    有關易服社會勞動折算標準為6 小時折算1 日，期限為最長
    1 年，修正後刑法第41條第2 項、第3 項、第5 項已定有明
    文，其標準係屬固定，並不涉及法院裁量權之行使，非屬科
    刑規範事項變更，而本件又無修正後刑法第41條第9 、10款
    之情形，至上開修正後刑法第41條第1 、3 、7 、8 項則屬
    文字之修正刪改，均不生新舊法比較之問題，故本件無刑法
    第2 條法律變更規定之適用。又依刑事訴訟法第479 條第2
    項規定，可知該易服社會勞動乃係屬執行檢察官之權限，是
    本件自無須再於主文中另諭知易服社會勞動之折算標準，附
    此敘明。
據上論斷，應依刑事訴訟法第284 條之1 、第299 條第1 項前段
，道路交通管理處罰條例第86條第1 項，刑法第284 條第1 項前
段、第62條前段、第41條第1 項前段，刑法施行法第1 條之1 第
1 項前段、第2 項，判決如主文。
本案經檢察官張容姍到庭執行職務。
中    華    民    國    99    年    5     月    20    日
                  交通法庭        法  官  胡芷瑜
本判決正本與原本相符。
如不服本判決，應於收受送達後10日內向本院提出上訴書狀，並
應敘述具體理由；其未敘述上訴理由者，應於上訴期間屆滿後20
日內向本院補提理由書（均須按他造當事人之人數附繕本）「切
勿逕送上級法院」。
                                  書記官  沈慧玲
中    華    民    國    99    年    5     月    20    日
附錄本案論罪科刑法條
刑法第284條第1項
因過失傷害人者，處6 月以下有期徒刑、拘役或5 百元以下罰金
，致重傷者，處1 年以下有期徒刑、拘役或5 百元以下罰金。

司法院資訊處製作；財團法人民間司法改革基金會備份。
